【裁判字號】    95,中交簡上,318
【裁判日期】    950808
【裁判案由】    過失傷害
【裁判全文】
臺灣臺中地方法院刑事判決         95年度中交簡上字第318號
上  訴  人  臺灣臺中地方法院檢察署檢察官
被      告  乙○○（原姓名徐嘉琤）
上列上訴人因被告過失傷害案件，不服本院臺中簡易庭95年度中
交簡字第603號中華民國95年5月9日第一審簡易判決（聲請簡易
處刑案號：臺灣臺中地方法院檢察署95年度偵字第4108號），提
起上訴，本院管轄之第二審合議庭判決如下：
    主    文
原判決撤銷。
乙○○從事業務之人，因業務上之過失傷害人，處拘役肆拾日，
如易科罰金，以銀元佰元即新臺幣玖佰元折算壹日。緩刑貳年
。
    犯罪事實
一、乙○○（原姓名徐嘉琤）係統一速達股份有限公司（下稱統
    一速達公司）所聘僱、以駕駛營業小貨車運送貨物為其業務
    ，為從事業務之人。乙○○於民國九十四年六月十八日中午
    ，駕駛統一速達公司所有之車牌號碼三Ｔ─七九○號之營業
    小貨車，沿臺中市○○街四一巷由東往西（即由自強街往進
    化路）方向行駛，嗣於同日十二時二十五分許，行經自強街
    四一巷三三號前未設號誌管制之無名巷口時，理應注意車前
    狀況，隨時採取必要之安全措施，於行經無號誌管制之交岔
    路口，應減速慢行作隨時停車之準備，及在未劃分幹、支線
    或同為幹線道或支線道者，左方車應暫停讓右方車先行，且
    依當時路況、天候又無不能注意之情事，竟疏於注意，未暫
    停讓右方車先行而冒然直行，適有甲○○駕駛車牌號碼ＮＱ
    Ｘ─○一○號重型機車，沿上開無名巷由自強街四三巷往自
    強一街方向行駛，亦疏未注意行經無號誌交岔路口應減速慢
    行，兩車因而在上開路口發生碰撞，甲○○人車倒地，並致
    甲○○受有頭部外傷、左膝擦傷等傷害。乙○○於肇事後，
    對於未發覺之犯罪，留待現場，主動向前來處理車禍之員警
    表示係肇事者而自願接受裁判，而自首其犯行。
二、案經甲○○訴由臺灣臺中地方法院檢察署檢察官偵查後聲請
    簡易判決處刑。
    理    由
一、前揭犯罪事實，業據被告乙○○於警詢、檢察官訊問、原審
    訊問及本院審理時均坦白承認，並據告訴人即證人甲○○於
    警詢時證述明確，復有道路交通事故現場圖、道路交通事故
    調查報告表(一)、(二)各一紙、中國醫藥大學附設醫院診斷證明
    書一紙、臺中縣警察局道路交通事故肇事人自首情形紀錄表
    一紙及現場照片六張附卷可稽，足認被告之自白確與事實相
    符。又按車輛行駛時，駕駛人應注意車前狀況，隨時採取必
    要之安全措施分，行經無號誌管制之交岔路口時，應減速慢
    行作隨時停車之準備，及在未劃分幹、支線或同為幹線道或
    支線道者，左方車應暫停讓右方車先行，道路交通安全規則
    第九十四條第三項、第一百零二條第一項第二款分別定有明
    文。被告駕車自應注意上述道路交通安全規定，且觀諸卷附
    前揭現場照片及道路交通事故調查報告表(一)，當時天候晴、
    日間自然光線、路面乾燥、無缺陷、無障礙物且視距良好，
    依當時路況及天候，被告並無不能注意之情形，其疏未注意
    而發生本案車禍並致告訴人受有前揭傷害，則被告自有過失
    ，且被告之過失駕駛行為與告訴人所受傷害間，亦具相當因
    果關係，甚為明確。是本案事證明確，被告前揭業務過失傷
    害之犯行，足堪認定。
二、論罪科刑：
  (一)新舊法比較部分：被告行為後，刑法業於九十四年二月二日
    修正公布，於九十五年七月一日施行，且按行為後法律有變
    更者，適用行為時之法律，但行為後之法律有利於行為人者
    ，適用最有利於行為人之法律，現行刑法第二條第一項訂有
    明文。此條規定乃與刑法第一條罪刑法定主義契合，而貫徹
    法律禁止溯及既往原則，係規範行為後法律變更所生新舊法
    律比較適用之準據法，是刑法第二條本身雖經修正，但刑法
    第二條既屬適用法律之準據法，本身尚無比較新舊法之問題
    ，應一律適用裁判時之現行刑法第二條規定，以決定適用之
    刑罰法律，先予敘明。又以本次刑法修正之比較新舊法，應
    就罪刑有關之共犯、未遂犯、想像競合犯、牽連犯、連續犯
    、結合犯，以及累犯加重、自首減輕暨其他法定加減原因與
    加減例等一切情形，綜其全部罪刑之結果而為比較，最高法
    院九十五年五月二十三日著有九十五年度第八次刑庭會議決
    議可資參照。經查：
  1.刑法第二百八十四條第二項前段之業務過失傷害罪，法定刑
    原為得科銀元一千元以下罰金，因罰金罰鍰提高標準條例第
    一項前段規定，提高為十倍，為得科銀元一萬元以下罰金。
    而依修正後刑法施行法第一條之一規定：「（第一項）中華
    民國九十四年一月七日刑法修正施行後，刑法分則編所定罰
    金之貨幣單位為新臺幣。（第二項）九十四年一月七日刑法
    修正時，刑法分則編未修正之條文定有罰金者，自九十四年
    一月七日刑法修正施行後，就其所定數額提高為三十倍。但
    七十二年六月二十六日至九十四年一月七日新增或修正之條
    文，就其所定數額提高為三倍」，及刑法第三十三條第五款
    修正為：「主刑之種類如下：五、罰金：新臺幣一千元以上
    ，以百元計算之」等規定觀之，依修正後之法律，刑法第二
    百八十四條第二項前段之業務過失傷害罪所得科處之罰金刑
    最高額為新臺幣三萬元、最低額為新臺幣一千元，然依被告
    行為時即修正前刑法第三十三條第五款規定之罰金最低額銀
    元一元，並提高十倍計算，前開罰金刑，最高額為銀元一萬
    元，最低額為銀元十元，若乘以三倍而換算為新臺幣，最高
    額雖與新法同為新臺幣三萬元，然最低額僅為新臺幣三十元
    。因此，比較上述修正前、後之刑罰法律，自以被告行為時
    即修正前關於科處罰金刑之法律較有利於被告。
  2.修正前刑法第六十二條前段關於自首之規定係「必減事由」
    ，新修正刑法第六十二條前段關於自首之規定則係「得減事
    由」，上開關於自首之規定雖屬刑罰裁量之事項，惟既影響
    行為人之刑罰法律效果，應屬法律變更之範疇，而有刑法第
    二條第一項之適用；且關於自首之新舊法比較，因自首之性
    質無關可罰性之判斷或法律效果之形成，故其變更應非以行
    為時為判斷基準，而應依「自首時」作為判斷之基準。本件
    被告自首之時間在新修正刑法生效前，經比較新舊法，以舊
    法規定「必減」對行為人較為有利。
  3.又被告行為後，罰金罰鍰提高標準條例第二條業已刪除，而
    刑法第四十一條第一項前段關於易科罰金之折算標準已由舊
    法之銀元一百元、二百元、三百元修正為新臺幣一千元、二
    千元、三千元，因屬科刑規範事項之變更，其折算標準為裁
    判時所應諭知，自有就新舊法規定比較之必要，經比較新舊
    法結果，以被告行為時之舊法較為有利於被告。
  4.綜合上述各條文修正前、後之比較，揆諸前揭最高法院決議
    及修正後刑法第二條第一項規定之「從舊從輕」原則，被告
    自應適用其行為時之法律，即修正前刑法之相關規定及修正
    前罰金罰鍰提高標準條例第二條規定，予以論處。
  (二)被告係統一速達公司所聘僱、以駕駛為其業務，為從事業務
    之人。是核被告所為，係犯刑法第二百八十四條第二項前段
    之業務過失傷害罪。
  (三)被告於肇事後，即留在現場，於有偵查權限之公務員發覺犯
    罪之前，向到場之員警陳述肇事經過，此有道路交通事故肇
    事人自首情形紀錄表一件在卷足憑，被告自首而接受裁判，
    所犯業務過失傷害犯行，應依修正前自首之規定，減輕其刑
    。
  (四)原審以被告罪證明確，予以論罪科刑，固非無見，惟原判決
    事實認定被告係為業務過失傷害之犯行，原判決主文則諭知
    被告係犯過失傷害人罪，並於理由欄中之適用法條，適用刑
    法第二百八十四條第一項前段之過失傷害人罪之規定，而有
    主文與事實不相符合之理由矛盾。公訴人據告訴人甲○○請
    求上訴意旨略以：告訴人因本案車禍所受傷害，影響生活品
    質、工作能力及工作品質，且被告乙○○迄今未展現和解誠
    意，原審判處被告拘役四十日，顯屬過輕，爰依法提起上訴
    等語，固無理由，惟原審判決既有上開可議之處，自屬無可
    維持，應予以撤銷改判。
  (五)爰審酌被告無任何刑事前科紀錄，有臺灣臺中地方法院檢察
    署刑案資料查註紀錄表及臺灣高等法院被告全國前案紀錄表
    在卷可按，堪認被告素行良好，被告犯後坦承並自首本案犯
    行，又告訴人、被告間因賠償金額之問題迄今雖尚未達成和
    解，惟參諸告訴人嗣已具狀陳明原諒被告之意，不願追究被
    告刑事部分之責，有告訴人聲請撤回告訴狀、本院電話記錄
    表各一紙附於本院卷可按，暨被告之過失程度、告訴人所受
    傷害等一切情狀，量處如主文所示之刑，並諭知易科罰金之
    折算標準。
  (六)再查，被告前未曾受有期徒刑以上刑之宣告，有臺灣臺中地
    方法院檢察署刑案資料查註紀錄表及臺灣高等法院被告全國
    前案紀錄表各一件在卷可按，茲念其因一時疏失，致罹刑章
    ，雖告訴人、被告間因賠償金額之問題而尚未達成和解，惟
    參諸告訴人嗣已具狀陳明原諒被告之意，不願追究被告刑事
    部分之責，有如前述，被告經此起訴審判，當知所警惕，信
    無再犯之虞，本院認所宣告之刑以暫不執行為適當，併予宣
    告緩刑二年，以啟自新。又參諸「犯罪在新法施行前，新法
    施行後，緩刑之宣告，應適用新法第七十四條之規定」（最
    高法院九十五年第八次刑事庭會議決議意旨參照），則本案
    關於宣告被告緩刑部分，自應適用修正後刑法第七十四條第
    一項第一款之規定，附此敘明。
據上論斷，應依刑事訴訟法第四百五十五條之一第一項、第三項
、第三百六十九條第一項前段、第三百六十四條、第二百九十九
條第一項前段，刑法第二條第一項前段、第二百八十四條第二項
前段、（修正前）第六十二條前段、（修正前）第四十一條第一
項前段、第七十四條第一項第一款，罰金罰鍰提高標準條例第一
條前段、（修正前）第二條，現行法規所定貨幣單位折算新臺幣
條例第二條，判決如主文。
本案經檢察官丙○○到庭執行職務。
中    華    民    國    95    年    8     月    8     日
                  交通法庭  審判長法  官  陳得利
                                  法  官  莊秋燕
                                  法  官  何世全
以上正本證明與原本無異。
本件不得上訴。
                                  書記官  洪童芳美
中    華    民    國    95    年    8     月    8     日
附錄論罪科刑法條
中華民國刑法第二百八十四條第二項
從事業務之人，因業務上之過失傷害人者，處一年以下有期徒刑
、拘役或一千元以下罰金，致重傷者，處三年以下有期徒刑、拘
役或二千元以下罰金。


司法院資訊處製作；財團法人民間司法改革基金會備份。
